【裁判字號】    97,交抗,2185
【裁判日期】    971231
【裁判案由】    違反道路交通管理處罰條例
【裁判全文】
臺灣高等法院交通事件裁定            97年度交抗字第2185號
抗  告  人
即受處分人  甲○○
上列抗告人因違反道路交通管理處罰條例案件，不服臺灣宜蘭地
方法院97年度交聲字第199號，中華民國97年11月10日裁定（原
處分案號：宜監字第裁43-GEO157306號），提起抗告，本院裁定
如下：
    主  文
原裁定撤銷，發回臺灣宜蘭地方法院。
    理  由
一、原裁定意旨略以：受處分人甲○○於民國（下同）97年5 月
    9日11時41分許，騎乘車牌號碼NP6-658號機車行經臺中市○
    ○路有燈光管制之交岔路口時，違規闖紅燈等情，有臺中市
    警察局舉發違反道路交通管理事件通知單及該局97年6月6日
    中市警交字第0970041728號函在卷可稽。受處分人係就其當
    日騎乘機車之行向及路線提出異議，惟就其騎乘機車通過臺
    中市○○路有燈光管制之交岔路口時，燈號為紅燈之事實並
    不爭執，是既受處分人於舉發時、地通過有燈光號誌管制之
    交岔路口停等線時，交通號誌仍為紅燈，原處分機關援引道
    路交通管理處罰條例第53條第1項及同條例第63條第1項第3
    款，裁處受處分人罰鍰新臺幣1800元並記違規點數3點，於
    法核無不符。本件異議為無理由，應予駁回等語。
二、抗告意旨略以：本件舉發單所載違規地點與實際發生地點不
    符，且抗告人係紅燈右轉，並非直行闖紅燈，當時並有看見
    員警以相機採證，然其事後以電話與交通隊理論，交通隊先
    稱有照相存證，嗣又改口稱沒有照片，爰依法提起抗告，請
    求查明員警當日實際執勤地點，與舉發通知單所載位置是否
    相符，並撤銷原處分，更為適當之裁定等語。
三、經查：
  (一)按道路交通管理處罰條例科處行政罰事件，依據公法爭議之
    舉證責任分配法則，應先由行政機關就其業已履踐相關正當
    法律程序，以及人民應受處罰之客觀違反法令行為，負證明
    之責，受處分人就行政機關已為相當證明之前開事項，若主
    張欠缺主觀歸責條件或為其他抗辯，亦須就其所辯提出反證
    。行政機關對於前開應為舉證事項，得以執行查察取締勤務
    人員，依據調查人證之程序，使就親歷事實提供不可替代之
    證明方法。又交通法庭就聲明異議之案件，必要時，得訊問
    受處分人及其他關係人，並得傳喚證人，命行鑑定，實施勘
    驗，道路交通案件處理辦法第16條亦定有明文。
  (二)本件抗告人即受處分人雖不爭執於上揭時間，騎乘車牌號碼
    NP6-658號機車行經臺中市○○路口時遭警攔停，惟其提出
    於原審之聲明異議狀已載明，當時行經路線係於市政路紅燈
    右轉朝富路，於尚未通過舉發通知單上所載違規地點（朝富
    路與龍門路口），即遭警攔停掣單舉發闖紅燈之違規，本件
    舉發通知單上所載之違規地點及違規事實均與實際情形不符
    ，並檢附現場地圖1紙、相關路口照片7幀。從而，本件抗告
    人自始即爭執執勤員警之舉發有誤，且抗告人究係闖紅燈或
    紅燈右轉，所依據之處罰條文及金額亦有不同（按分別為道
    路交通管理處罰條例第53條第1、2項），原審僅言抗告人「
    就其騎乘機車通過臺中市○○路有燈光管制之交岔路口時，
    燈號為紅燈之事實並不爭執」，就抗告人違規事實之認定，
    尚有未明。
  (三)依前所述，本件違規事實既有未明，法院基於發現真實之職
    責，應予以調查，由親歷事實之舉發員警到庭證述，提供不
    可替代之證明方法，以盡舉發機關之舉證責任，尚難僅以原
    舉發機關即臺中市警察局以97年6月6日以中市警交字第0970
    041728號函覆原處分機關，表示本件舉發無誤之函文代之。
    原審未傳訊執勤員警作證，給予抗告人質問證人及對質之機
    會，以發現實質之真實，僅依原舉發機關書面函覆說明，遽
    為對受處分人不利之認定，逕將抗告人之聲明異議駁回，即
    有應調查之證據未予調查之違誤，殊嫌速斷。
  (四)綜上所述，原審於本件違規事實之認定，顯有瑕疵，抗告人
    是否確有闖紅燈違規情事，自非無疑，應由原審再詳為調查
    。原審未予詳究，遽認抗告人於前揭時地，有闖紅燈之違規
    行為，而駁回其異議，尚有未當。抗告意旨指摘原裁定不當
    ，非無理由，自應由本院將原裁定撤銷，並發回原法院詳予
    調查後，另為適當之裁定，以昭折服。
四、據上論斷，應依道路交通案件處理辦法第26條，刑事訴訟法
    第413條前段，裁定如主文。
中    華    民    國    97    年    12    月    31    日
                  刑事第十六庭審判長法  官  溫耀源
                                    法  官  許增男
                                    法  官  王敏慧
以上正本證明與原本無異。
不得再抗告。
                                    書記官  丁淑蘭
中    華    民    國    97    年    12    月    31    日


司法院資訊處製作；財團法人民間司法改革基金會備份。
